【裁判字號】    98,抗,251
【裁判日期】    980625
【裁判案由】    聲明異議
【裁判全文】
臺灣高等法院臺中分院民事裁定  98年度抗字第251號
抗  告  人  溫達實業有限公司
法定代理人  甲○○
上列抗告人因與相對人台灣人壽保險股份有限公司間聲明異議事
件，對於民國98年4月14日臺灣臺中地方法院98年度執聲字第32
號裁定提起抗告，本院裁定如下：
    主  文
抗告駁回。
抗告程序費用由抗告人負擔。
    理  由
一、抗告意旨略以：雖相對人主張其向台灣銀行股份有限公司（
    下稱台灣銀行）標購系爭台中市○區○○段55-5、55-27地
    號土地（下稱系爭土地）暨其上門牌號碼台中市○區○○○
    路一段151號建物（下稱系爭建物），並於民國（下同）95
    年11月22日辦妥所有權移轉登記，而台灣銀行與抗告人於95
    年5月12日訂有系爭土地及建物之租賃契約，並經民間公證
    人黃章旗作成公證書（95年度中院民公章字第0547號），約
    定租期屆滿應返還系爭土地及建物，相對人以抗告人租期屆
    滿未返還，持該公證書為執行名義聲請強制執行。惟依上開
    公證書第七條及第六條約定，得依該公證書而逕受強制執行
    者，不包括系爭土地。又依公證書所附系爭房地租賃契約及
    所附建物平面圖之記載，系爭建物面積為219.34平方公尺，
    依建物登記謄本所載，該建物為一層磚造房屋，由台灣銀行
    於95年11月22日移轉予相對人，該建物於83年即因不堪使用
    而由抗告人拆除改建成面積947.52平方公尺之鋼筋構造三樓
    建物，亦即相對人所主張之建物自83年起已不存在，目前現
    存之房屋係抗告人出資興建而取得所有權，台灣銀行無法將
    不存在之房屋出租予抗告人及移轉予相對人，系爭租賃契約
    有關房屋部分屬自始客觀不能，依民法第二百四十六條第一
    項規定其契約無效。依公證法第七十條及第十一條第二項規
    定，系爭公證書不生公證效力，不得作為強制執行名義，自
    應駁回相對人強制執行之聲請等語。
二、按公證書第十三條第一項規定：「當事人請求公證人就下列
    各款法律行為作成之公證書，載明應逕受強制執行者，得依
    該證書執行之：一、以給付金錢或其他代替物或有價證券之
    一定數量為標的者。二、以給付特定之動產為標的者。三、
    租用或借用建築物或其他工作物，定有期限並應於期限屆滿
    時交還者。四、租用或借用土地，約定非供耕作或建築為目
    的，而於期限屆滿時應交還土地者。」本件相對人執民間公
    證人黃章旗95年度中院民公章字第0547號公證書為執行名義
    聲請強制執行，該公證書載明「承租人…於期限屆滿交還如
    契約所載之房屋…如不履行時，應逕受強制執行」，公證書
    所附房地租賃契約第一條載明「租賃房地之標示：建物門牌
    台中市○○○路○段151號」。相對人聲請強制執行抗告人
    應自坐落台中市○區○○段55-5、55-27地號土地及其上建
    物即門牌編號台中市○○○路○段151號房屋遷出，係在公
    證書所載「交還如契約所載之房屋」應逕受強制執行範圍內
    。則執行法院依兩造公證之房地租賃契約書，及公證書約定
    逕受強制執行之本旨欄所載，為形式上審查，准相對人之聲
    請為強制執行，洵屬正當。又兩造於98年5月11日在台灣台
    中地方法院96年度重訴字第116號遷讓房屋等事件達成和解
    ，抗告人承認系爭建物所有權屬相對人所有，並願於98年8
    月31日將包括系爭土地及建物之不動產遷讓交還相對人，有
    和解筆錄在卷可稽。抗告人提起本件抗告，亦無必要。抗告
    論旨，仍執陳詞，指摘原裁定不當，求予廢棄，為無理由。
據上論結，本件抗告為無理由。依強制執行法第三十條之一，民
事訴訟法第四百九十五條之一第一項、第四百四十九條第一項、
第九十五條、第七十八條，裁定如主文。
中    華    民    國    98    年    6     月    25    日
                  民事第一庭    審判長法  官  吳火川
                                      法  官  胡景彬
                                      法  官  饒鴻鵬
以上正本係照原本作成。
如不服本裁定應於裁定送達後10日內向本院提出抗告理由狀（須
按他造人數附具繕本），並繳納抗告裁判費新台幣1,000元。
                                      書記官  林明冬
中    華    民    國    98    年    6     月    25    日
                                                      Ｍ


司法院資訊處製作；財團法人民間司法改革基金會備份。
